最高法院刑事判決　　　　　　九十四年度台上字第一四０七號
　　上　訴　人　甲○○
　　　　　　　　　　　　路11.
　　　　　　　　　　　　（另案於台灣嘉義監獄執行中）
上列上訴人因違反毒品危害防制條例等罪案件，不服台灣高等法
院台南分院中華民國九十三年十二月十四日第二審判決（九十三
年度上訴字第七五０號，起訴案號：台灣嘉義地方法院檢察署九
十二年度偵字第四八九四、八一０一號），提起上訴，本院判決
如下：
    主  文
原審及第一審關於製造可發射子彈具有殺傷力之改造手槍未遂部
分之判決撤銷。
甲○○未經許可，製造可發射子彈具有殺傷力之改造手槍，未遂
，處有期徒刑貳年陸月，併科罰金新台幣萬元，罰金如易服勞
役以新台幣玖佰元（即銀元佰元）折算一日。扣案如附表所示
之物沒收。
原判決關於販賣第一級毒品及販賣第二級毒品部分撤銷，發回台
灣高等法院台南分院。
其他上訴駁回。
    理  由
一撤銷改判部分
原判決認定上訴人甲○○（綽號見龍）意圖製造可發射子彈具有
殺傷力之改造手槍及具有殺傷力之子彈，於民國九十二年年初，
至不明商號玩具店，購得玩具手槍數支及槍、彈零件一批，並自
備銼刀、電鑽、研磨機、砂輪機、螺絲起子、尖嘴鉗、刨光土等
工具一批，在嘉義市○○街一一六號二樓一室，未經許可，著手
製造具有殺傷力之改造手槍及子彈，因技術問題致製造未遂，嗣
於九十二年七月十五日下午七時三十分許，經警察查獲，並扣押
其所有如附表所示之改造手槍半成品二支、無法擊發之制式子彈
一顆及其他槍、彈零件及製造工具即銼刀、電鑽等物之事實，係
以上揭事實，業據上訴人於偵審中坦白供認，並有如附表所示之
上揭物品扣押在案足資佐證，足認上訴人犯行罪證明確，為其依
憑認定之證據，並以核上訴人此部分所為，係犯槍砲彈藥刀械管
制條例第十一條第五項、第一項之未經許可製造可發射子彈具有
殺傷力之改造手槍及同法第十二條第五項、第一項之未經許可製
造子彈罪，其以一行為觸犯上開二罪，為想像競合犯，應從一重
之前一罪處斷，其行為止於未遂，爰合依刑法第二十六條前段減
輕其刑；雖上訴人另犯非法持有改造手槍二支之犯行，其於經警
察查獲非法持有其中一支改造手槍時，曾經再供出另一支改造手
槍之藏放處所，並帶同警察起出該支改造手槍，然此核與槍砲彈
藥刀械管制條例第十八條第四項前段所指「供述全部槍砲、彈藥
刀械之來源及去向因而查獲」之情形尚屬有間，故不能適用該規
定予以減輕其刑，因而維持第一審論處上訴人未經許可，製造可
發射子彈具有殺傷力之改造手槍，未遂，處有期徒刑貳年，併科
罰金新台幣萬元，罰金如易服勞役，以新台幣玖佰元即銀元
佰元折算一日罪刑部分之判決，駁回上訴人就該部分在第二審之
上訴，固非無見。然查槍砲彈藥刀械管制條例有關未經許可製造
該條例第四條第一項第一款所定其他可發射金屬或子彈具有殺傷
力之各式槍砲，應負刑事責任之罰則規定，即原該條例第十一條
規定，業經於九十四年一月二十六日修正公布施行，該十一條規
定業經刪除，原罰則規定則移於修正條文第八條予以規定，其法
定刑由「五年以上有期徒刑，併科新台幣一千萬元以下罰金」，
修正為「無期徒刑或五年以上有期徒刑，併科新台幣一千萬元以
下罰金」，上訴人行為後法律已有變更，雖依刑法第二條第一項
但書規定，比較新舊法結果，以修正前之舊法較有利於上訴人，
故應適用修正前之舊法論處，又修正前之舊法，關於徒刑部分規
定為五年以上有期徒刑，依刑法第二十六條前段未遂犯減輕其刑
之規定減輕其刑，應論處有期徒刑貳年陸月以上，始為適法，第
一審判決就徒刑部分竟論處上訴人有期徒刑貳年，顯有適用法則
不當之違法，原判決未予糾正，仍判予維持，同有違誤。上訴人
上訴意旨指摘原判決未適用槍砲彈藥刀械管制條例第十八條第四
項前段規定減輕其刑有違誤云云，雖非可採，然原判決就前揭確
定事實適用法律既有違誤，且此乃屬本院得依職權調查之事項，
本院自得依職權加以調查，又因原判決上揭違誤，不影響於事實
之確定，本院可據以為裁判，爰將原審及第一審關於上揭違法部
分之判決撤銷，由本院自為判決，爰審酌上訴人著手製造具有殺
傷力之改造手槍、子彈未遂，犯罪情節不輕，及其犯後坦承犯行
，態度尚佳等犯罪情狀，科以有期徒刑貳年陸月，併科罰金新台
幣萬元，罰金如易服勞役以新台幣玖佰元（即銀元佰元）折
算一日，扣案如附表所示之物，為上訴人所有供犯罪所用之物，
合依刑法第三十八條第一項第二款宣告沒收。
二撤銷發回部分
本件原判決認定上訴人甲○○（綽號見龍）意圖營利，基於販賣
第一級毒品海洛因之概括犯意，於九十二年五月間，在嘉義縣大
林鎮等地，以每兩新台幣（下同）二十二萬元至二十八萬元價格
，多次販賣高純度第一級毒品海洛因給不詳姓名者。復承前販賣
第一級毒品海洛因犯意暨販賣第二級毒品甲基安非他命牟利犯意
，於九十二年七月初，因綽號阿進之不詳成年男子，向上訴人要
約購買第一、二級毒品，並交付一百二十萬元給上訴人，上訴人
乃於九十二年七月上旬某日，在台北縣市某處，以六十萬元代價
，向綽號阿豐之不詳成年男子，購買四兩三（即一六一‧五公克
）高純度海洛因，及數量不詳（不足六十公克）甲基安非他命後
，即在嘉義市○○街一一六號二樓一室租處，以自製模具混入糖
粉，壓成塊狀，並以每包一兩重量，分裝為十包，伺機販賣。上
訴人均以其持用原判決附表二編號(八)編號(九)所示行動電話用戶識
別卡五張及手機四支，對外聯繫販毒情事。嗣於九十二年七月十
五日下午五時五十分許，在嘉義市○○路五五七號四樓之一，經
警查獲，並扣得上訴人所有如原判決附表一編號(一)、(二)所示甲基
安非他命、海洛因及如原判決附表一編號(三)所示販賣第一級毒品
所得一百二十萬元（另外扣得二十九萬二千九百元部分，並無證
據證明係上訴人犯罪所得），及於同日下午七時三十分許，在嘉
義市○○街一一六號二樓一室，再經警查獲，並扣得上訴人所有
如原判決附表二編號(一)至(十)所示電子磅秤、電子計算機、磨粉器
、分裝器、小密封袋、壓狀塊模具、壓裝器、行動電話卡片、手
機、自製吸食器（該吸食器與本案無關，已另案沒收在案）等在
案等情，因而撤銷第一審關於上訴人販賣第一級毒品及販賣第二
級毒品部分之罪刑，改判仍論處上訴人連續販賣第一級毒品及販
賣第二級毒品兩項罪刑，固非無見。
惟查：(一)關於原判決事實認定上訴人於九十二年五月間，在嘉義
縣大林鎮等地，以每兩二十萬元至二十八萬元之價錢，多次販賣
第一級毒品海洛因予不詳姓名者部分，係以九十二年五月間，經
警察監聽黃清任所使用之0000000000號手機，其間於
九十二年五月三十一日，上訴人曾經以0000000000號
手機，與黃清任妻子王慧玲通話，上訴人於電話中陳稱：「任仔
（指黃清任）呢，東西有了，看他要不要拿，我剩下二兩，二兩
、二兩，一比一以上價格二十萬元出頭，……我今天已發五、六
兩出去了，……我去大林一領（約一台兩）賣二十八萬元，是任
仔在追沒貨，我才要賣給他」等語，有錄音帶、通訊監察譯文表
、通訊監察書在卷可稽等事證，為其依憑認定之證據，然此部分
犯罪事實，不獨為上訴人於偵審中所否認，且倘無其他積極證據
足資佐證，似難徒憑上揭通訊監察所獲之錄音帶、錄音譯文，遽
認上訴人於電話中所述賣出之物品確屬海洛因毒品，以及上訴人
確有多次賣出海洛因毒品予不詳姓名人等事實。原審未予詳查，
徒憑上揭監聽錄音帶、錄音譯文，遽以認定上訴人有於九十二年
五月間多次販賣海洛因毒品予不詳姓名者部分，尚嫌速斷，並有
理由不備之違誤。(二)依上訴人於九十二年七月十五日於警訊，及
於翌日在檢察官偵查中供稱：綽號「阿進」者，於一、二星期前
，交付伊一百二十萬元錢款，約定向伊購買第一級毒品海洛因及
第二級毒品安非他命，談妥安非他命買六十公克，海洛因買一塊
（重量九兩三），案發前四、五天，伊用自己之錢款六十萬元向
綽號「阿豐」者買進海洛因毒品四兩三，加糖粉壓縮成塊（即扣
案之海洛因），準備俟機交付「阿進」，另於同時地向「阿豐」
買不足六十公克之安非他命（即扣案之安非他命）準備湊足六十
公克時，交付「阿進」等語等情，倘其上開供述之事實無訛，則
其向「阿進」收取之一百二十萬元，是否係同時地販賣第一級毒
品及第二級毒品予「阿進」之所得？以及上訴人是否係一行為觸
犯販賣第一級毒品及第二級毒品之罪，而應依想像競合犯規定從
一重處斷？即均應詳查有關事證，釐清事實，原審未詳予查明上
情，遽論處上訴人販賣第一級毒品及販賣第二級毒品兩項罪刑，
並認定上開一百二十萬元係上訴人販賣第一級毒品之所得，與上
訴人販賣第二級毒品無關，均有未合。(三)扣案之小密封袋一千個
，據上訴人於檢察官偵查中供稱：係伊買來裝螺絲等小零件所用
等語（偵字第四八九四號偵查卷第十八頁），倘其上開供述屬實
，似難遽認係販賣毒品所使用之器具。又上訴人於同偵查中亦僅
供稱：伊與「阿進」聯絡，係「阿進」打電話給伊，伊有用NOKI
A 牌０九二六會照像之那支手機打電話給阿進，但沒有打通等語
（見同上偵查卷），倘扣案四支手機中，僅有00000000
00號手機係上訴人所稱其與「阿進」聯絡所用之手機，其餘三
支手機是否為上訴人販賣第一級毒品所用之器具，仍非無疑。實
情如何？原審未詳予查明，遽認扣案之小密封袋一千個及扣案之
手機四支連同該四支手機之用戶識別卡，均屬上訴人販賣第一級
毒品所使用之器具而併予宣告沒收，亦尚嫌速斷，併有查證未盡
及理由不備之違誤。以上或為上訴意旨所指摘，或為本院得依職
權調查之事項，應認原判決關於販賣第一級毒品及販賣第二級毒
品部分有撤銷發回更審之原因。
三駁回部分（即持有可發射子彈具殺傷力之改造手槍、寄藏可發
射子彈具殺傷力之改造手槍部分）
按刑事訴訟法第三百七十七條規定，上訴於第三審法院，非以判
決違背法令為理由，不得為之。是提起第三審上訴，應以原判決
違背法令為理由，係屬法定要件。如果上訴理由狀並未依據卷內
訴訟資料，具體指摘原判決不適用何種法則或如何適用不當，或
所指摘原判決違法情事，顯與法律規定得為第三審上訴理由之違
法情形，不相適合時，均應認其上訴為違背法律上之程式，予以
駁回。本件上訴人甲○○對於原判決關於持有可發射子彈具殺傷
力之改造手槍、寄藏可發射子彈具殺傷力之改造手槍部分，其上
訴意旨略稱：上訴人對於上揭違反槍砲彈藥刀械管制條例部分之
犯罪事實，已坦承不諱，並向警察自行供出尚未被查獲而藏放於
嘉義市○○路五五七號電梯底層之改造手槍一把，而帶同警察前
往查獲該手槍，依槍砲彈藥刀械管制條例第十八條第四項規定，
應減輕其刑，原判決未適用該規定減輕其刑，有判決不適用法則
之違誤等語。
惟查原判決認定上訴人有原判決事實欄所載之持有可發射子彈具
有殺傷力之改造手槍、寄藏可發射子彈具有殺傷力之改造手槍部
分之犯行，因而維持第一審論處上訴人未經許可，持有可發射子
彈具有殺傷力之改造手槍，以及未經許可，寄藏可發射子彈具有
殺傷力之改造手槍兩項罪刑，已詳予明所依憑認定之證據及理
由，並說明：上訴人未經許可，持有可發射子彈具有殺傷力之改
造手槍二支，因被警察查獲其持有之上揭改造手槍一支，始供出
另持有一支之藏放地點而帶同警察查獲起出另一支改造手槍，其
所為，核與槍砲彈藥刀械管制條例第十八條第四項前段所規定「
犯本條例之罪，於偵查或審判中自白，並供述全部槍砲彈藥刀械
之來源及去向因而查獲或因而防止重大危害治安事件之發生者，
減輕或免除其刑」之要件不符，故其上開犯行，不能適用該規定
減輕其刑之理由綦詳，從形式上觀察，該部分原判決並無違背法
令之情形。上訴意旨就上揭原審已論斷說明事項，重複為事實之
爭辯，並非合法之第三審上訴理由，其就原判決關於未經許可，
持有可發射子彈具有殺傷力之改造手槍及未經許可寄藏可發射子
彈具有殺傷力之改造手槍部分所為上訴，違背法律上之程式，應
予駁回。
據上論結，應依刑事訴訟法第三百九十五條前段、第三百九十七
條、第三百九十八條第一款、第四百零一條，刑法第二段第一項
但書、第二十六條前段、第三十八條第一項第二款、第十一條前
段、第五十五條、第四十二條第二項，九十四年一月二十六日修
正公布前槍砲彈藥刀械管制條例第十一條第五項、第一項、第十
二條第五項、第一項，罰金罰鍰提高標準條例第二條，判決如主
文。
中　　華　　民　　國　九十四　年　　三　　月　二十四　日
                      最高法院刑事第十庭
                          審判長法官  陳　正　庸
                                法官  賴　忠　星
                                法官  王　居　財
                                法官  林　開　任
                                法官  林　立　華
      本件正本證明與原本無異
                                      書  記  官
中　　華　　民　　國　九十四　年　　四　　月　　一　　日
                                                      Ｔ
附錄
九十四年一月二十六日修正公布前之槍砲彈藥刀械管制條例第十
一條第一項、第五項條文：
第一項：未經許可，製造、販賣或運輸第四條第一項第一款所稱
　　　　其他可發射金屬或子彈具有殺傷力之各式槍砲者，處五
  　　　年以上有期徒刑，併科新台幣一千萬元以下罰金。
第五項：第一項至第三項之未遂犯罰之。
　附表
┌──┬──────────┬────┬────────────────┐
│ (一) │大小銼刀            │十  支  │                                │
├──┼──────────┼────┼────────────────┤
│ (二) │電鑽                │一  支  │含鑽頭五支。                    │
├──┼──────────┼────┼────────────────┤
│ (三) │手動研磨機          │一  個  │                                │
├──┼──────────┼────┼────────────────┤
│ (四) │砂輪機              │一  台  │                                │
├──┼──────────┼────┼────────────────┤
│ (五) │螺絲起子            │九  支  │                                │
├──┼──────────┼────┼────────────────┤
│ (六) │尖嘴鉗              │三  支  │                                │
├──┼──────────┼────┼────────────────┤
│ (七) │其他鉗具            │三  支  │                                │
├──┼──────────┼────┼────────────────┤
│ (八) │刨光土              │一  塊  │                                │
├──┼──────────┼────┼────────────────┤
│ (九) │槍管                │六  支  │                                │
├──┼──────────┼────┼────────────────┤
│ (十) │改造手槍半成品      │二  支  │含彈匣二個。                    │
├──┼──────────┼────┼────────────────┤
│ (十一) │撞針                │三  支  │　　　　　　                    │
├──┼──────────┼────┼────────────────┤
│ (十二) │槍把護木　          │一  對  │                                │
├──┼──────────┼────┼────────────────┤
│ (十三) │擦槍工具            │一  組  │                                │
├──┼──────────┼────┼────────────────┤
│ (十四) │噴火器　            │一　組  │                                │
├──┼──────────┼────┼────────────────┤
│ (十五) │紅外線瞄準器        │一　個  │                                │
├──┼──────────┼────┼────────────────┤
│ (十六) │彈簧　　            │十二個  │                                │
├──┼──────────┼────┼────────────────┤
│ (十七) │火藥底火            │三  包  │                                │
├──┼──────────┼────┼────────────────┤
│ (十八) │彈殼　              │十三個  │                                │
├──┼──────────┼────┼────────────────┤
│ (十九) │彈頭　　            │三六個  │                                │
├──┼──────────┼────┼────────────────┤
│ (二十) │千斤頂              │一  個  │　　　　　　　                  │
├──┼──────────┼────┼────────────────┤
│  │分解槍枝零件        │十一個  │                                │
├──┼──────────┼────┼────────────────┤
│  │制式子彈            │一  顆  │係口徑九公釐之制式子彈，經檢視其│
│    │                    │        │彈底具撞擊痕跡，實際試射，無法擊│
│    │                    │        │發，認屬不發彈。                │
└──┴──────────┴────┴────────────────┘
